# 求助陈版主，增值税在租赁业务出租人、承租人及按揭业务的核算处理

提问人：学徒停不下来 时间：2021-07-12 20:09:00
问题场 景景：：对于按揭或售后回租且让售不构成销售时。由于未来收款的税金部分仅仅针对利息，对本金不征税。所以若要从未来现金流量剔除税金的影响，以求得不含税内含报酬率，那就需要先确定利息，但利息的确定又需要先确定内含报酬率。二者构成循环，故实务基本是如下处理：放贷人：借：贷款-本金借：应收利息-应计利息（含税）贷：银行存款贷：应收利息-未实现利息 逐期确认利息收入时：借：应收利息-未实现贷：利息收入 （含税利息/（1+税率））贷：应交税费-销项税 （含税利息/（1+税率）*税率） 收到利息及本金（月供）时：借：银行存款贷：应收利息-应计利息贷：贷款-本金 出租人：借：长期应收款-原值（含税）贷：银行存款贷：长期应收款-未实现融资收益（含税） 确认收入：借：长期应收-未实现（含税）贷：租赁收入（利息/（1+税率））贷：应交税费-销项 收到租金借：银行存款贷：长期应收款-原值
对于直租及融资租赁业务：初始确认长期应收及未实现收益时，按准则需要将租赁收款额及未担保余值折现确认长期应收，按内核报酬率摊销进收入；承租人按租赁付款额折现确认租赁负债及使用权资产。准则指南未考虑增值税，但出租人未来的收款权利是包括增值税的，承租人的付款义务也是含税的。在不考虑增值税时：出租人借：长期应收款—租赁收款额等（不含税）贷：融资租赁资产贷：长期应收款-未实现融资收益（不含税） 承租人：借：使用权资产-原值借：租赁负债-未确认融资费用（不含税）贷：租赁负债-租赁付款额（不含税） 需需 讨论 的的 问题 ：： 在实际业务场景中，即含税场景，以上处理是否有误及如何处理更为恰当？ 1 、对于按揭及售后租回不构成销售的业务中，如资料背景所述，若要确定不含税内含报酬率，则需要先确定不含税的利息，若要确定不含税的利息，则需要先确定内含保率，二者构成循环。除非就以含税的现金流测算利息收入，然后剔除此时所测算的税金，算作不含税的现金流来折算为本金计算内含报酬率。但这样会导致增值税的计税基础跟会计确认的收入脱节，二者的金额关系不再是税率的关系。所以我觉得按照资料所述的处理是恰当的。 2 、对于直租业务，出租人先花钱购买了租赁资产，借：融资租赁资产，借：应交税费-增值税（进项），贷：银行存款。出租时，站在出租人角度，资料的处理确认的债权原值中不包括税金，在确定内含报酬率时，按指南也是使用不含税现金流进行测算，但税金是出租人的收款权之一。同理，站在出租人角度，确认使用权资产及租赁负债时，若先不考虑税金进行确认，但作为付款义务的内涵，税金也是承租人需要承担的付款义务。
为此，在实务含税背景下，我想到四种处理模式：假假 设 每每季度末付款，，付款付款 时 开开票票（每（每季度季度开开票一次票一次））。模式一：初始确认时完全不含税，在租赁期时确认本金+利息所含的税金出租人：初始确认借：长期应收款—租赁收款额等 （不含税）贷：融资租赁资产贷：长期应收款-未实现融资收益（不含税）
第1-2个月借：长期应收款-未实现融资收益（不含税）贷：租赁收入（不含税） 借：其他流动资产-待收税金 （（本金+利息=月租金）/（1+税率）*税率）贷：应交税费-待转销项税 是否也可借：长期应收款，然后重分类到一年内到期的非流动资产？
第 3 月收款，除了入账以上分录外借：应交税费-待转销项税贷：应交税费-销项税
借：银行存款贷：长期应收-租赁收款额（不含税）贷：其他流动资产-待收税金（税金=本金+利息合计的税） 承租人：初始确认：借：使用权资产-原值借：租赁负债-未确认融资费用（不含税）贷：租赁负债-租赁付款额 （不含税）
第1-2月借：费用/成本贷：使用权资产累计折旧
借：租赁负债-未确认融资费用贷：财务费用
（是否需要同时确认待认证进项税？虽然还没开票）第 3 月除以上分录借：应交税费-增值税-进项（月供的税金，假设前面没有确认待认证，若确认了待认证则结转到进项税）借：租赁负债-租赁付款额（不含税）贷：银行存款 模式二：初始确认时确认付款义务中的税金，但不确认应交税费科目出租人：初始确认借：长期应收款—租赁收款额等 （含税）贷：融资租赁资产 贷：长期应收款-未实现融资收益 （含税）
此时长期应收款净值与模式 1 一致
第1-2个月借：长期应收款-未实现融资收益（含税）贷：租赁收入-不含税的利息 贷：应交税费-待转销项税 （（本金+利息=月租金）/（1+税率）*税率） 第 3 月收款，除了入账以上分录外借：应交税费-待转销项税贷：应交税费-销项税
借：银行存款贷：长期应收-租赁收款额（含税） 承租人：初始确认：借：使用权资产-原值借：租赁负债-未确认融资费用 （含税）贷：租赁负债-租赁付款额 （含税） 此时租赁负债净值与模式 1 一致
第1-2月借：费用/成本贷：使用权资产累计折旧
借：租赁负债-未确认融资费用（不含税）贷：财务费用（是否需要确认待认证进项税？）
第 3 月除以上分录借：应交税费-增值税-进项贷：租赁负债-未确认融资费用（本金+利息=季度付款额的税金部分）
借：租赁负债-租赁付款额（含税）贷：银行存款
模式三：初始确认时确认付款义务中的税金，同时全额确认应交税费科目出租人：初始确认借：长期应收款—租赁收款额等 （含税）贷：融资租赁资产 贷：长期应收款-未实现融资收益 （不含税）贷：应交税费-待转销项税 此时长期应收款净额与模式 1 发生了变化第1-2个月借：长期应收款-未实现融资收益（不含税）贷：租赁收入-不含税 第 3 月收款开票，除了入账以上分录外借：应交税费-待转销项税贷：
应交税费-销项税
借：银行存款贷：长期应收-租赁收款额（含税） 承租人：初始确认：借：使用权资产-原值借：租赁负债-未确认融资费用 （不含税）借：应交税费-待认证进项税 （本金+利息合计的税）贷：租赁负债-租赁付款额 （含税） 此时租赁负债净额较模式 1 发生了变化第1-2月借：费用/成本贷：使用权资产累计折旧
借：租赁负债-未确认融资费用（不含税）贷：财务费用
第 3 月除以上分录借：应交税费-增值税-进项贷：应交税费-待认证进项税（本金+利息合计的税金部分）
借：租赁负债-租赁付款额（含税）贷：银行存款 模式四：初始确认时确认付款义务中的税金，同时按（租赁资产的进项税）确认应交税费科目出租人：初始确认借：长期应收款—租赁收款额等 （含税）贷：融资租赁资产 贷：长期应收款-未实现融资收益 （含利息的税） 在出租税率与购置资产税率相同时。贷：应交税费-待转销项税（融资租赁资产*税率）
参照按揭或不构成销售的售后租回，出租人认为自己购置融资租赁物的含税支出构成实质上的“本金”，长期应收款净额较模式 1 发生了变化 ，在出租税率与购置融资租赁资产的税率相等时，以含税/不含税测算内含报酬率是一致的。
第1-2个月借：长期应收款-未实现融资收益（含利息的税）贷：租赁收入-不含税 （含税利息收入=月租金中的利息/（1+税率））贷：应交税费-待转销项 （含税利息收入=月租金中的利息/（1+税率）*税率） 第 3 月收款开票，除了入账以上分录外借：应交税费-待转销项税 （ 3 个月租金=实际收款额中的税金）贷：应交税费-销项税
借：银行存款贷：长期应收-租赁收款额（含税） 承租人：初始确认：借：使用权资产-原值借：租赁负债-未确认融资费用 （含利息的税）借：应交税费-待认证进项税（含本金的税）贷：租赁负债-租赁付款额 （含税） 此时租赁付额的净值较模式 1 发生了变化第1-2月借：费用/成本贷：使用权资产累计折旧
借：租赁负债-未确认融资费用（不含税）借：应交税费-待认证进项税贷：财务费用
第 3 月除以上分录借：应交税费-增值税-进项贷：应交税费-待认证进项税（本金+利息合计的税金部分）
借：租赁负债-租赁付款额（含税） 贷：银行存款
问：直租业务中含税背景下，出租人及承租人初始及后续计量如何正确核算税金的影响？

回答人：chenyiwei
个人理解，增值税计算时所针对的利息并不是会计意义上的“实际利息”，而是根据合同约定的名义利息计算的，一般融资租赁合同中都有付款和利息计算表，因此还是可以较为容易地在租赁开始日即确定各期付款或收款额中包含的增值税额，从而将增值税额剔除，按不含税金额（含本金和利息）进行折现和会计处理。因此，建议首先考虑主帖的讨论基础是否成立。